臺灣板橋地方法院刑事判決　　　　　　　　　　　　　九十一年度易字第八五六號
　　公　訴　人　臺灣板橋地方法院檢察署檢察官
　　被　　　告　甲○○
右列被告因竊盜案件，經檢察官提起公訴 (九十年度偵字第一七○八六號)，本院判
決如左：
    主  文
甲○○無罪。
    理  由
一、公訴意旨略謂：被告甲○○意圖為自己不法之所有，於民國（下同）九十年四月
    十日，在台北縣文山區○○街十號附近，趁郵務士丙○○送信之際，竊取丙○○
    置放在其機車背袋內之信件十四件。嗣因甲○○持其中一封信件內之精準工程行
    李國熒所簽發，票號ＨＦ0000000號，面額新台幣一萬六千九百五十八元
    之支票，經由其所有之花蓮區中小企業銀行埔墘分行提示，因認被告涉有刑法第
    三百二十條第一項之罪竊盜罪嫌云云。
二、按犯罪事實應依證據認定之，無證據不得推定其犯罪事實，如不能證明被告犯罪
    者，應諭知無罪之判決，刑事訴訟法第一百五十四條、第三百零一條第一項分別
    定有明文，所謂認定犯罪事實之證據，係指足以認定被告確有犯罪行為之積極證
    據而言，苟未能發現相當證據，或證據不足為不利於被告事實之認定時，即應為
    有利於被告之認定，更不待何有利之證據，亦不能以推測或擬制之方法，以為裁
    判基礎（最高法院二十九年上字第三一○五號、四十年台上字第八六號、五十六
    年度台上字第八○七號判例意旨參照）。
三、公訴人認被告涉嫌竊盜，無非以證人李國熒、乙○○、丙○○於警訊中證述上開
    支票遭竊，且有掛號函件執據、票據掛失止付通知書、掛失止付票據提示人資料
    查報表及支票等件影本在卷可稽，而被告持有上開支票，並進而提示兌領等情，
    以為論據。訊據被告對上開支票係經由其在花蓮區中小企業銀行埔墘分行帳號帳
    戶提示兌領乙節固直承不諱，惟於警訊及偵審中均堅決否認該支票係其所竊，辯
    稱：該紙支票係其綽號「阿祥」之友人為求兌領支票，央其至前述銀行開戶，再
    經由其帳戶兌領，兌領後之金錢皆係「阿祥」取走，其並未行竊等語。經查：
（一）上開支票係由精準工程行負責人李國熒所簽發，票號ＨＦ0000000號，
      面額新台幣一萬六千九百五十八元、付款人為花蓮區中小企業銀行埔墘分行，
      經李國熒職員乙○○於九十年四月十日在台北縣板橋市後埔郵局以掛號方式，
      擬寄與貿爵企業有限公司，業經證人李國熒、乙○○於警訊中證述綦詳。又該
      支票付郵後，係由郵差丙○○負責投遞，而九十年四月十日在台北市○○區○○街十號附近，竊賊趁丙○○投遞他封信件未及注意之際，竊取放置於機車郵
      袋內之內裝上開支票之信件，並經證人丙○○於警訊及本院審理時證稱確實，
      復有掛號函件執據、遺失票據申報書、票據失止付通知書及支票等件影本在卷
      可稽。嗣該支票係被告於九十年五月三十一日在花蓮區中小企業銀行埔墘分行
      開戶，並於當日經由其新開立之該行00000000000帳號帳戶提示兌
      領，復經被告自承在卷，且有花蓮區中小企業銀行埔墘分行九十一年四月一日
      （九一）蓮銀墘字第○六四四號函及掛失止付票據提示人資料查報表影本各一
      件在卷可憑，是被告於九十年五月三十一日曾持有上述失竊之支票，固堪認定
      。
（二）惟查，上開支票係在丙○○保管中失竊，故前開證人李國熒、乙○○於警訊中
      僅就上開支票之付郵過程為說明，對失竊情節原不知悉。又該支票雖在證人丙○○保管中遭竊，然失竊當時，郵差丙○○正在投遞其他郵件，原不知竊賊何
      時自伊機車郵袋內竊取信件，經證人丙○○證述詳實（見本院九十一年四月二
      十二日訊問筆錄），故蔡某既未與竊賊照面，自亦無法指認被告是行竊者甚明
      。而持有贓物之原因多端，卷內既無直接證據足認被告行竊，又無其他事證足
      以認定被告絕非自他人收受本件支票；且被告於九十年五月三十一日將該支票
      自其前述帳戶提示兌領，復距遭竊之同年四月十日，已逾一個半月，則被告抗
      辯係「阿祥」所持有，經由其上開帳戶提示兌領，即非無可能。是尚難被告不
      能證明該支票原係綽號「阿祥」者持有或提出「阿祥」之真實姓名及確實年籍
      、住所供本院調查，即逕推論其所持有之該支票必係竊得，此外復查無被告有
      何其他竊盜之積極證據，揆諸前開說明，被告被訴竊盜即屬不能證明其犯罪，
      爰為無罪之諭知。至其是否明知該支票係來歷不明之贓物仍予收受，乃不同於
      竊盜之社會基本事實，本院無從變更起訴法條逕予審究（最高法院八十三年度
      臺上字二六四四號、八十四年度臺上字第二二一六號判決意旨參照），併予敘
      明。
據上論斷，應依刑事訴訟法第三百零一條第一項，判決如主文。
本案經檢察官高智美到庭執行職務
中    華    民    國      九十一      年      六      月    十三      日
                                      臺灣板橋地方法院刑事第五庭
                                          法  官  林  玫  君
右正本證明與原本無異。
如不服本判決，應於判決送達後十日內，向本院提出上訴狀。
                                          書記官  許  清  秋
中    華    民    國      九十一      年     六       月    二十      日
